【裁判字號】    89,訴緝,69
【裁判日期】    890608
【裁判案由】    偽造文書等
【裁判全文】
臺灣臺北地方法院刑事判決                          八十九年度訴緝字第六九號
    公  訴  人  臺灣臺北地方法院檢察署檢察官
    被      告  丁○○
    選任辯護人  李保祿
右列被告因詐欺等案件，經檢察官提起公訴（八十七年度偵字第一二一四三號），本
院判決如左：
    主  文
丁○○無罪。
    理  由
一、公訴意旨略以：被告丁○○與姓名年籍不詳綽號為「小龍」之成年男子，共同基
    於意圖為自己不法所有之概括犯意，自民國八十七年六月九日至同年月十一日止
    ，持偽造之卡號0000000000000000號之美商花旗銀行信用卡及
    卡號0000000000000000號之慶豐銀行信用卡共二張，連續至台
    北市○○街二二○號「丙○○○專賣店」處，向該店佯稱購買音響、行動電話等
    物，並由綽號「小龍」之人在簽帳單上連續偽簽「陳光鑫」之署押，藉此取信店
    家，致該店因而陷於錯誤，販售行動電話、音響等物供渠等使用，共計新台幣（
    下同）七萬九千元，並使花旗銀行因而須付上簽帳費之損害，嗣於同年月十二日
    二十一時十分許，被告持詐騙得來之行動電話欲至丙○○○專賣店更換機型時，
    為警當場查獲而得知上情。因認被告涉有刑法第三百三十九條第一項、第二百十
    六條、第二百十條之詐欺及偽造文書罪嫌。
二、按犯罪事實應依證據認定之，無證據不得推定其犯罪事實，又不能證明被告犯罪
    者，應諭知無罪之判決，刑事訴訟法第一百五十四條、第三百零一條第一項分別
    定有明文。而所謂證據，須適於為被告犯罪事實之證明者，始得採為斷罪資料，
    如未能發現相當證據，或證據不足以證明，自不能以推測或擬制之方法，以為裁
    判基礎，最高法院著有五十三年台上字第二七五○號及四十年台上字第八十六號
    判例足稽。經核公訴人認被告與綽號小龍之人共涉詐欺及偽造文書罪嫌，無非以
    被告與綽號小龍之人同往丙○○○專賣店購物，該綽號小龍之人在信用卡簽帳單
    偽簽他人姓名，且兩人於購物時急於要走，行動電話機型不對須換機，被告等很
    不願意，業據證人甲○○到庭供證屬實，而被告等所提出之前揭信用卡係偽造者
    ，並經證人方永仕於警訊時指訴綦詳，又被告肯將車借與小龍，卻不知小龍為何
    人，顯不合情理為其主要論據。
三、訊據被告堅決否認涉有右揭犯行，辯稱：伊僅是幫小龍選購音響器材而已，並無
    署押及詐騙，當時不知小龍真實姓名為何，係事後才由報紙得知盜刷信用卡之小
    龍已遭警方逮捕，其真實姓名為乙○○，現在台南監獄服刑中，對淩雨蒼偽造信
    用卡並偽簽他人姓名刷卡消費並不知情，至當時陪小龍購貨時急欲離開，是因該
    店位處夜市，停車不便，擔心車被拖吊之故，並無他意等語。
四、經查，被告僅於八十七年六月十一日與綽號「小龍」之人同往丙○○○專賣店消
    費購物一次，在前之同年月九日，係該綽號小龍之人單獨前往購物，被告並未同
    往，同年月十日被告或小龍均未至該店，在後之同年月十二日則為被告單獨至該
    店換手機並未消費即為警逮補等情，業經證人即丙○○○專賣店店員甲○○迭於
    警訊、檢察官偵查及本院審理時供證明確（偵卷第二十五頁、第六十三頁至第六
    十四頁及本院八十九年五月十六日筆錄參照），並有前述九日及十一日之簽帳單
    三紙附卷足憑（偵卷第二十一頁及第二十二頁），堪信屬實，而被告所稱前述綽
    號小龍之人，經本院向台灣台南監獄洽提乙○○到院，雖其到庭供證其與被告認
    識經過、所開車型、身體特徵、綽號與被告於警訊及本院審理時供述情節尚有出
    入，惟乙○○確為前述持偽造信用卡刷卡消費，並為被告喚為綽號小龍之人，業
    據證人乙○○到庭供證屬實（本院八十九年五月十六日筆錄參照），並提出其於
    八十六年五月間至八十七年八月十一日止，確有多次變造信用卡及偽簽他人姓名
    刷卡消費，然因曾經判決確定，而經台灣台北地方法院檢察署檢察官所為不起訴
    處分書在卷可參，復經證人甲○○到庭指認無訛（本院八十九年五月二十六日筆
    錄參照），且證人甲○○於本院八十九年五月十九日到庭時證述，乙○○於前述
    九日單獨或十一日與被告同來時，均有帶一隻狗前來等語，核與證人乙○○於本
    院八十九年五月二十六日證述情節相符（參見本院該兩日筆錄），又被告為香港
    人，所辯伊就「凌」（乙○○自稱其綽號為小凌）、「龍」兩近似發音有所誤用
    ，核之被告於本院審理時，所為國語發音腔調確與本地人有所不同，堪信被告所
    辯可採，是被告辯稱該綽號小龍之人即為乙○○，伊僅與乙○○到丙○○○專賣
    店消費購物一次等情，堪信屬實。又被告於八十七年六月十一日與乙○○同往購
    物時，並無刷卡消費，係乙○○在簽帳單偽簽他人姓名以刷卡消費（同年月九日
    被告並未同往，自無刷卡消費），被告當時並不知乙○○之真實姓名，係事後由
    報載得知該人即為乙○○，亦不知乙○○用以刷卡消費之信用卡係偽造或變造者
    等情，業據證人乙○○到庭供證無訛（參見前述本院八十九年五月十六日筆錄）
    ，核與證人甲○○於於警訊、檢察官偵查及本院審理時供證情節相符（參見前述
    偵卷第二十五頁、第六十三頁至第六十四頁及本院八十九年五月十六日、十九日
    筆錄），復有被告提出之八十七年八月十五日聯合報節影本在卷可稽，核與本件
    檢察官最後訊問被告之期日係於同年月十二日等情相符（偵卷第六十九頁參照）
    ，且本件被告於同年六月十二日二十一時十分許為警逮捕後，於當日晚間十一時
    三十分許，警方即會同被告至其當時所居之台北縣汐止鎮○○街十八之一號七樓
    住處搜索，並未尋獲而扣押任何偽、變造之信用卡或可供偽、變造信用卡之工具
    ，抑或前日乙○○在丙○○○專賣店所購之音響、行動電話等物，有搜索扣押證
    明筆錄及扣押物品清單附卷可稽（偵卷第十七頁至第十八頁），堪信被告辯稱其
    當時不知乙○○之真實姓名，係事後由報載得知，且不知乙○○用以刷卡消費之
    信用卡係偽造或變造者等情屬實。至被告為警逮捕時所持前日乙○○購買之行動
    電話，係乙○○欲償還被告但機型不對，與被告相約至店更換之行動電話等情，
    業據證人乙○○及甲○○分別於警訊、檢察官偵查及本院審理時供證無訛（參見
    偵卷頁次及本院筆錄同前），足認該行動電話係乙○○所購買者，被告僅以該行
    動電話係乙○○將之償還於己而持往更換，其主觀上並不認為該行動電話係自己
    所購買者，客觀上亦無購買之行為或意願，是不能據此即認被告就乙○○偽造或
    變造信用卡以刷卡消費等情知悉，而有犯意聯絡或行為分擔；又被告與乙○○於
    前述八十七年六月十一日消費購物時急於要走等情，被告辯稱係因該處無法停車
    ，擔心車被拖吊，並無他意等語，核之證人甲○○於檢察官偵查時證述，其任職
    之丙○○○專賣店位處夜市，車子不能進來等語（參見偵卷第六十四頁），以台
    北市車位平時已經一位難求，夜市附近情況更屬必然之情觀之，被告所辯即堪採
    信；再購物時，因無合適之商品型號，購買後須於次日更換，消費者面露不情願
    表情，實為情理之常，況被告若就乙○○偽造或變造信用卡以刷卡消費等情確已
    知悉，又豈會在乎所詐得之商品型號為何，足見被告所辯其不知情等語可採；再
    被告借車予乙○○卻不知其真實姓名，雖與情理不合，但亦不能據此即認被告與
    乙○○間有何共犯偽造文書或詐欺之犯行。此外，又查無其他積極證據，足認被
    告確有偽造或詐欺之情事，應認不能證明被告犯罪，依法應諭知無罪之判決。
據上論斷，應依刑事訴訟法第三百零一條第一項，判決如主文。
本案經檢察官劉雪蕙到庭執行職務
中      華      民國    八十九    年      六      月      八      日
                                      臺灣臺北地方法院刑事第三庭
                                          法  官  劉  台  安
右正本證明與原本無異
如不服本判決應於送達後十日內向本院提出上訴狀
                                          書記官  張  世  輝
中      華      民      國    八十九    年      六      月    十  二    日


司法院資訊處製作；財團法人民間司法改革基金會備份。
